【裁判字號】    97,交聲,2492
【裁判日期】    980114
【裁判案由】    聲明異議
【裁判全文】
臺灣高雄地方法院交通事件裁定
原處分機關  交通部公路總局高雄區監理所
異  議  人
即受處分人  乙○○
上列異議人即受處分人因違反道路交通管理處罰條例案件，對於
交通部公路總局嘉義區監理所民國96年5 月30日所為之處分（原
處分案號：嘉監裁字第裁70-B00000000號）聲明異議，本院裁定
如下：
    主  文
原處分撤銷。
    理  由
一、異議意旨略以：異議人即受處分人乙○○前於民國91年2 月
    25日中午12時15分許，在高雄市○○區○○街、金山路口，
    因闖越紅燈而為警攔停舉發，異議人雖有表明拒絕簽名，但
    並未表示要拒絕收受該舉發單，是舉發之員警並未當場交付
    該舉發通知單，如今收到裁決書已經過期需罰新臺幣（下同
    ）4,500 元之罰鍰，對此深表不服，願以最低1,800 元罰鍰
    繳納，爰為聲明異議等語。
二、按汽車駕駛人，行經有燈光號誌管制之交岔路口闖紅燈者，
    處新臺幣1,800 元以上5,400 元以下罰鍰。又汽車駕駛人有
    前開第53條規定之情形者，除依該條處罰鍰外，並予記違規
    點數3 點，道路交通管理處罰條例第53條、第63條第1 項分
    別定有明文。再行為人有本條例（指道路交通管理處罰條例
    ）之情形者，應填製舉發通知單，並於被通知人欄予以勾記
    ，當場舉發者，其通知聯應填記駕駛人或行為人姓名、性別
    、出生年月日、地址、身分證統一編號及車主姓名、地址、
    車牌號碼、車輛種類。被查獲之駕駛人或行為人為受處分人
    時，應於填記通知單後將通知聯交付該駕駛人或行為人簽名
    或蓋章收受之；拒絕簽章者，仍應將通知聯交付該駕駛人或
    行為人收受，並記明其事由及交付之時間；拒絕收受者，應
    告知其應到案時間及處所，並記明事由與告知事項，視為已
    收受，違反道路交通管理事件統一裁罰基準及處理細則第11
    條第1 項第1 款亦規定明確。
三、經查：
  (一)異議人於上開時、地，因闖越紅燈而為警當場攔停舉發之事
    實，業據證人即舉發員警甲○○於本院調查時到庭證述明確
    （參本院97交聲2492號卷第19～20頁），並有高雄市政府警
    察局91年2 月25日高市警刑字第B00000000 號舉發違反道路
    交通管理事件通知單附卷可稽（參本院97交聲2492號卷第6
    頁），且復為異議人所不爭執，故本件並非事後逕行舉發，
    而係當場舉發之事實，堪以認定。
  (二)又本件既係當場舉發之案件，依前揭規定，舉發員警自應於
    填記舉發通知單後將通知聯交付異議人簽名或蓋章收受之；
    拒絕簽章者，仍應將該通知聯交付該駕駛人或行為人收受，
    並記明其事由及交付之時間；拒絕收受者，應告知其應到案
    時間及處所，並記明事由與告知事項。然上開舉發通知單僅
    載有「拒簽、拒收」字樣，並無異議人之簽名或蓋章，亦無
    拒絕簽章、收受之事由、交付之時間及告知應到案時間、處
    所等情，有上開舉發通知單附卷可查，且證人即舉發員警甲
    ○○於本院審理時證稱：當日攔查異議人闖越紅燈，因異議
    人表示拒簽、拒收，其遂告知異議人將以郵寄方式寄送舉發
    單，至於事後有無寄送舉發單其已忘記，因所屬機關遲至93
    年才規定違規人拒簽收時，方以雙掛號之方式寄送舉發單，
    在這之前，只要將舉發單第一、二聯裝訂送往監理單位即可
    等語明確（參本院97交聲2493號卷第19～20頁），是舉發員
    警既未告知異議人應到案之時間、處所，且舉發單亦未依員
    警所承諾以郵寄方式送達予異議人，員警復無法舉出業已送
    達前開舉發通知單之證據，故異議人辯稱：未收到舉發通知
    單等語，應屬可採。
  (三)從而，本件之舉發通知單既未曾送達於異議人，且舉發之員
    警亦未告知異議人應到案時間、處所，自難依前揭規定視為
    異議人已收受該舉發通知單，其送達程序自有瑕疵，為使異
    議人得於應到案日期前陳述意見或辦理歸責事由等救濟權利
    事項，原處分機關應責令舉發機關將舉發通知單合法送達予
    異議人後，再依裁罰基準表所列之情形予以裁罰，方為適當
    。
四、綜上所述，本件道路交通違規事件之舉發通知單並未合法送
    達異議人，原處分機關未量酌前開情事，遽以援引道路交通
    管理處罰條例之相關規定，逕裁處異議人4,500 元之罰鍰，
    自有未恰，應由本院撤銷原裁決處分，另請原處分機關為適
    法之處理。至交通部公路總局嘉義區監理所96年5 月30日嘉
    監裁字第裁70-B0000000A號裁決處分，異議人對此並未表明
    不服，且業於本院調查時撤回此部分之聲明異議，有本院98
    年1 月5 日調查筆錄在卷可按（參本院97交聲2492號卷第18
    頁），本院自無審究之必要，附此敘明。
五、據上論斷，爰依道路交通案件處理辦法第20條前段，裁定如
    主文。
中    華    民    國    98    年    1     月    14    日
                    交通法庭  法  官  王俊彥
如不服本裁定，應於送達後5 日內，向本院提出抗告狀。
以上正本證明與原本無異。
中    華    民    國    98    年    1     月    15    日
                              書記官  鄭永媚


司法院資訊處製作；財團法人民間司法改革基金會備份。
